【裁判字號】    88,簡上,299
【裁判日期】    890131
【裁判案由】    返還房屋
【裁判全文】
臺灣臺南地方法院民事判決  八十八年度簡上字二九九號
    上  訴  人  丙○○
    訴訟代理人  乙○○○
    被上 訴 人  丁○○
    訴訟代理人  甲○○
右當事人間請求返還房屋事件，上訴人對於中華民國八十八年十月十五日本院台南簡
易庭第一審判決（八十八年度南簡字第一一三九號）提起上訴，本院判決如左：
    主    文
上訴駁回。
第二審訴訟費用由上訴人負擔。
    事    實
甲、上訴人方面：
一、聲明：求為判決：（一）原判決廢棄。（二）駁回被上訴人在第一審簡易之訴。
二、陳述：除與原審提出者相同，不再贅引外，補稱：
（一）按台南市○區○○路一一六巷九弄一號之房屋（以下簡稱系爭房屋），係訴外
      人方怡靜於八十六年間借予上訴人居住，上訴人遷入之初，該屋損壞不堪，經
      訴外人方怡靜之授意將該屋修復以利居住，修理費共花費新台幣（下同）一百
      五十萬元餘，由上訴人墊付，條件為無償居住該屋。
（二）八十七年九月間方怡靜要將系爭房屋出售予被上訴人並告訴上訴人，如上訴人
      要購買，價格為五百二十萬元，如不購買則要上訴人遷出。
（三）上訴人基於方怡靜之允諾才花費一百五十萬元修復房屋（來龍去脈上訴人之母
      乙○○○最清楚，所有修理費都由乙○○○墊付），方怡靜要出售系爭房屋，
      上訴人並不反對，但應歸還修理費。
三、證據：除援用第一審所提證據外，補提：修理項目明細表一紙為證，並聲請訊問
    證人方怡靜、乙○○○。
乙、被上訴人方面：
一、聲明：求為判決：駁回上訴。
二、陳述：與原審提出者相同。
三、證據：援用第一審所提證據。
    理    由
一、被上訴人起訴主張：伊於民國八十八年三月初向訴外人方怡靜購買系爭房屋，並
    於同年三月中旬完成所有權移轉登記。惟方怡靜自八十三年起，將系爭房屋無償
    借予其舅舅即上訴人使用，於借用之初，方怡靜即與上訴人約定，需用房屋時將
    事先通知上訴人，使上訴人能及早準備搬家，因此方怡靜乃於八十七年九月間以
    存證信函通知上訴人將出售系爭房屋一事，並請上訴人於函到二個月內搬遷，惟
    上訴人至今仍繼續占用系爭房屋拒不搬遷，被上訴人爰依所有物返還請求權之法
    律關係求為命上訴人應將系爭房屋遷讓交還被上訴人。上訴人則以：方怡靜曾於
    八十五年間欲以五百二十萬元之價格將系爭房屋出售予上訴人，上訴人始遷入居
    住，嗣後上訴人未給付價金，方怡靜亦未移轉登記，系爭房屋是上訴人所有，又
    因該房屋原本損壞不堪，上訴人乃經方怡靜之授意裝修房屋，上訴人共計花費一
    百五十萬餘元之裝修費，應由方怡靜償還上訴人等語，資為抗辯。
二、本件被上訴人主張伊於八十八年三月初向方怡靜購買系爭房屋，並於同年三月中
    旬完成所有權移轉登記，惟方怡靜早於出售該屋前即將之無償借予其舅舅即上訴
    人居住使用，嗣方怡靜曾於八十七年九月間寄發存證信函通知上訴人將出售房屋
    以應需要一事，並請上訴人於函到二個月內搬遷，惟上訴人仍繼續占用系爭房屋
    迄今之事實，已據其提出被上訴人所不爭執之建物、土地所有權狀、存證信函及
    土地、建築改良物買賣所有權移轉契約書各一件在卷足憑，且經原審法院履勘現
    場，製有勘驗筆錄可稽，自堪信為真實。上訴人雖以前揭情詞置辯。惟查：
（一）上訴人非惟無法舉證證明方怡靜確曾出售系爭房屋予伊，且參以被上訴人所提
      出方怡靜寄予上訴人之存證信函，方怡靜並未將系爭房屋出售予上訴人，上訴
      人亦自承未給付任何價金，亦未辦理移轉登記，則上訴人辯稱系爭房屋係向方
      怡靜買來云云，顯不足採。
（二）系爭房屋之原所有權人方怡靜固曾將其所有之系爭房屋無償借予上訴人居住使
      用，然方怡靜於八十七年九月間即將系爭房屋出售一事通知上訴人，並寄發存
      證信函限上訴人於函到二個月內搬遷，已如前述，方怡靜既已向上訴人請求限
      期遷讓交還房屋，則上訴人自八十七年十一月後已屬無權占有系爭房屋，甚為
      明確。
（三）至上訴人另抗辯其裝修系爭房屋共計花費約一百五十萬元云云，固據提出修理
      項目明細表一紙為證，然上訴人於其向方怡靜借用系爭房屋期間，縱有代為墊
      付房屋修復費用屬實，亦係其與方怡靜間之法律關係，核與被上訴人無涉，上
      訴人尚不因此取得占有系爭房屋之正當權源。
三、綜上所述，上訴人所辯均無足取。按所有人對於無權占有或侵奪其所有物者，得
    請求返還之，民法第七百六十七條定有明文。本件被上訴人既為系爭房屋之所有
    權人，上訴人無權占有該屋，則被上訴人本於所有權作用，請求上訴人將系爭房
    屋遷讓返還予被上訴人，自屬有理，應予准許。是原審為上訴人敗訴之判決，並
    酌定相當擔保金額准被上訴人供擔保予以宣告假執行，核無不合。上訴意旨指摘
    原判決不當，求予廢棄改判，為無理由，應駁回其上訴。
四、本件事證已臻明確，上訴人聲請訊問證人方怡靜、乙○○○證明其確有花費約一
    百五十萬元之房屋裝修費，於判決之結果無影響，核無訊問之必要，附此敘明。
五、據上論結，本件上訴為無理由，依民事訴訟法第四百三十六條之一第三項、第四
    百四十九條第一項、第七十八條，判決如主文。
中      華      民      國    八十九    年      一      月     三十一   日
                              臺灣臺南地方法院民事第三庭
~B審判長法  官  何清池
~B      法  官  林勝利
~B      法  官  蔡雅惠
右正本證明與原本無異。
本判決不得上訴。
中      華      民      國    八十九    年      一      月     三十一   日
~B  法院書記官  王志銘


司法院資訊處製作；財團法人民間司法改革基金會備份。
